臺灣高等法院刑事判決　　　　　　　　　　　　　九十一年度上易字第二五二一號
　　上　訴　人
　　即自訴　人　甲○○
　　代　理　人　乙○○
　　被　　　告　丙○○
右上訴人自訴被告妨害名譽案件，不服臺灣台北地方法院九十一年度自字第三四九號
，中華民國九十一年八月十四日第一審判決提起上訴，本院判決如左：
    主  文
上訴駁回。
    理  由
一、本案經本院審理結果，認第一審判決對被告丙○○為無罪之諭知，核無不當，應
    予維持，並引用附件第一審判決書記載之證據及理由。
二、自訴人上訴意旨以：依司法院釋字第五三四號解釋，妨害普通商號之名譽，與該
    商號股東或經理之名譽有關。自訴人係蕃薯網科技股份有限公司之執行副董事長
    ，為該公司之業務執行者，任何妨害公司名譽者，皆與自訴人之名譽有關，原判
    決以被告電子郵件之內容未一語提及自訴人，認未構成誹謗罪，實有違誤。又被
    告與鐘彬如在台北市○○○路○段五○號大亞百貨公司三樓咖啡廳之談話中所提
    及之內容涉及私德且無關公共利益，為原審所認定，該址係公眾得出入之場所，
    被告且故意邀請第三人即被告之男友到場，雖談話之內容未達公眾週知之程度，
    仍無礙於被告有散布之意圖。此外，被告將足以毀損自訴人名譽之具體事實，以
    存證信函寄發給梁文卿、黃水、甲○○、陳虹如四人，實已達散布於眾之程度
    ，所為已該當於誹謗之構成要件。
三、按妨害公司之名譽縱間接使公司人員之名譽受損，然被告寄發電子郵件之對象特
    定，且未明示或暗示收信者再為寄發，實難認有散布於眾之情形，與刑法第三百
    十條之誹謗罪之構成要件有間。次查，被告與鐘彬如並非熟識，被告離職後偕同
    男友與鐘彬如在外見面，事屬平常，被告談話之對象顯然為鐘彬如，實無另散布
    予自己友男友之必要，蓋被告對蕃薯網科技股份有限公司之不滿應早已告知其男
    友，何須保留至與第三人見面時再故意藉與第三人談話之機會加以散布？自訴人
    指被告邀男友到場之目的在意圖散布不實之內容予自己之男友，實難以想像，自
    不可採。至於被告寄發存證信函部分，觀其內容，係被告離職後，曾向台北市政
    府勞工局申訴勞資糾紛，嗣因勞工局函覆蕃薯網科技股份有限公司有私自扣抵被
    告薪資的情形，被告始寄發該存證信函告知將向台北地檢署提出侵占、偽造文書
    的告訴。被告寄發之對象，梁文卿為公司負責人、黃水為財務經理、甲○○為
    執行副董、陳虹如為會計，或係負責公司全盤事務，或係負責財務、會計業務之
    人員，與被告向台北市政府檢舉之內容相關，被告且因之而於函內表示擬對前開
    四人採取民、刑事訴訟，亦即被告係認其權益受該四人侵害而發函指責對方，目
    的顯非在對一般不特定人散發，更無指摘或傳述足以毀損自訴人名譽於「他人」
    之情事，此與刑法誹謗罪之構成要件顯不相當。綜上所述，並無證據證明被告有
    自訴人所指之犯行，原審以不能證明被告犯罪而諭知無罪之判決，本院經核並無
    違誤，自訴人上訴指摘原審判決不當，為無理由，應予駁回。
據上論斷，應依刑事訴訟法第三百七十三條、第三百六十八條，判決如主文。
中    華    民    國    九十一    年      十        月    二十九        日
                              台灣高等法院刑事第七庭
                                  審判長法  官  吳  啟  民
                                        法  官  蘇  隆  惠
                                        法  官  林  瑞  斌
右正本證明與原本無異。
不得上訴。
                                        書記官  丁  淑  蘭
中    華    民    國    九十一    年       十       月      二十九      日
附件﹕
臺灣臺北地方法院刑事判決                          九十一年度自字第三四九號
    自  訴  人  甲○○  男三十三歲（民國○○○年○月○○日生）
                        住台北市大同區○○○路○段二０二號三樓之三
                        身分證統一編號：Ｚ000000000號
    代  理  人  乙○○  男三十三歲（民國○○○年○月○○日生）
                        住台北市士林區○○○街○段十巷五弄十一號二樓
                身分證統一編號：Ｚ000000000號
    被      告  丙○○  女二十九歲（民國○○○年○月○○日生）
                        住台北縣汐止市○○路二十九號十二樓之三
                        居台北市○○○路○段六五巷一弄六號
                        身分證統一編號：Ｚ000000000號
右列被告因加重誹謗案件，經自訴人提起自訴，本院判決如左：
    主  文
丙○○無罪。
    理  由
一、自訴意旨詳如自訴人甲○○九十一年七月二十六日所提之自訴補充理由狀（如附
    件）。
二、按犯罪事實應依證據認定之，無證據不得推定其犯罪事實。又不能證明被告犯罪
    者，應諭知無罪之判決，刑事訴訟法第一百五十四條、第三百零一條第一項分別
    定有明文。次按刑法第三百十條之誹謗罪，須以意圖散布於眾，而指摘或傳述足
    以毀損他人名譽之事，為其犯罪構成要件。可知縱有指摘或傳述足以毀損他人名
    譽之事，如無散布於眾之意圖，仍不足以成立誹謗罪。本件被告丙○○於九十年
    十月三日Ｅ－ｍａｉｌ給鐘彬如之內容中並無一詞提及自訴人，充其量其僅係指
    摘蕃薯網科技股份有限公司是一間有很多麻煩問題的公司等語，有自訴人提出之
    該Ｅ－ｍａｉｌ影本一份附卷可稽，且被告是Ｅ－ｍａｉｌ給特定人鐘彬如，得
    以知悉其內容者，限於鐘彬如，一般不特定人並無與聞機會；另被告於九十年十
    月五日十九時三十分許，與鐘彬如相約在台北市○○○路○段五○號大亞百貨公
    司三樓誠品咖啡廳見面，談話中固有提及「他們那懂啥法，他們只有甲○○法，
    ．．．．這才是王法。」、「你只道老闆有多少女朋友，什麼復興的空姐．．．
    ．」、「前一個秘書也是他的女朋友．．．」、「你知道副董在拜啥啊？那是一
    些邪神」各等語，然被告在私人聚會場合，與特定個人（鐘彬如）間談話，固有
    涉及他人隱私，或不當評論，洵與刑法誹謗罪之構成要件無涉，不因談話地點是
    否在公共場所或公眾得出入之場所而有差別，矧鐘彬如在臺灣臺北地方法院檢察
    署九十一年度偵字第一七六五號案件中亦稱：「丙○○並無叫我把她說的話再告
    訴別人。」等語明確（見該案九十一年二月七日訊問筆錄）；至於被告所寄發之
    存證信函其內容是關於被告離職後，曾向台北市政府勞工局申訴勞資糾紛，嗣因
    勞工局函覆蕃薯網科技股份有限公司有私自扣抵被告薪資的情形，被告始寄發該
    存證信函告知將向台北地檢署提出侵占、偽造文書的告訴，並非指摘或傳述足以
    毀損自訴人名譽之事；且該存證信函係寄給特定之四個人即蕃薯網科技股份有限
    公司負責人梁文卿、財務經理黃水、執行副董甲○○、會計陳虹如，上開四人
    均係公司負責財務、會計業務之人，而非寄發予一般不特定人，洵與刑法誹謗罪
    之構成要件有間。
三、綜上，被告之行為尚不構成刑法第三百十條第二項之加重誹謗罪，此外又查無其
    他積極證據，足認被告確有加重誹謗之情事，不能證明被告犯罪，應依法為其無
    罪之諭知。
四、據上論斷，應依刑事訴訟法第三百四十三條、第三百零一條第一項，判決如主文
    。
中      華      民      國    九十一    年      八      月    十四      日
                              台灣台北地方法院刑事第六庭
                                  法    官    吳  孟  良
右正本證明與原本無異。
如不服本判決應於送達後十日內向本院提出上訴狀。
                                  書 記 官    田  華  仁
中      華      民      國    九十一    年      八      月    十四      日
